最高法院民事裁定                                九十一年度台上字第八七三號
    上  訴  人  乙○○
    訴訟代理人  林道啟律師
    被 上訴 人  甲○○
右當事人間執行異議事件，上訴人對於中華民國九十一年一月二日台灣高等法院台中
分院第二審判決（八十九年度上字第五二九號），提起上訴，本院裁定如左：
    主  文
上訴駁回。
第三審訴訟費用由上訴人負擔。
    理  由
按對於第二審判決上訴，非以其違背法令為理由，不得為之。又提起上訴，上訴狀內
應記載上訴理由，表明原判決所違背之法令及其具體內容，暨依訴訟資料合於該違背
法令之具體事實。民事訴訟法第四百六十七條、第四百七十條第二項定有明文。而依
同法第四百六十八條規定，判決不適用法規或適用不當者，為違背法令；依同法第四
百六十九條規定，判決有該條所列各款情形之一者，為當然違背法令。是當事人提起
上訴，如依民事訴訟法第四百六十八條規定，以第二審判決有不適用法規或適用法規
不當為理由時，其上訴狀或理由書應表明該判決所違背之法令條項，或有關判例、解
釋字號，或成文法以外之習慣或法理等及其具體內容，暨係依何訴訟資料合於該違背
法令之具體事實；如以民事訴訟法第四百六十九條所列各款情形為理由時，其上訴狀
或理由書應表明該判決有合於各該條款規定情形之具體內容，及係依何訴訟資料合於
該違背法令之具體事實。上訴狀或理由書如未依上述方法表明，或其所表明者顯與上
開法條規定不合時，即難認為已合法表明上訴理由，其上訴自非合法。本件上訴人對
於第二審判決提起上訴，雖以該判決違背法令為由，惟核其上訴理由狀所載內容，係
就原審已論斷者，泛言未論斷，並未依訴訟資料表明合於該違背法令之具體事實，難
認其已合法表明上訴理由。依首揭說明，應認其上訴為不合法。末按公同共有物權利
之行使，除依其公同關係所由規定之法律或契約另有訂定外，應得公同共有人全體之
同意，此觀民法第八百二十八條第一項、第二項規定即明。上訴人既主張系爭機器為
伊與訴外人江建興合夥經營之晉聲企業社之財產，為其二人公同共有，乃未證明其以
自己名義單獨提起第三人異議之訴，已得江建興之同意，自屬當事人不適格。原審本
此見解而為上訴人敗訴之判決，核無違背法令之情形。上訴論旨，謂原判決違背本院
四十八年台上字第一七二號判例云云，惟查本院上開判決未經選為判例。又當事人適
格之要件，固為法院應依職權調查之事項，惟此並不包括證據之職權調查在內，當事
人仍應負舉證責任，其未盡舉證責任致受敗訴判決，不得以法院未依職權調查證據，
而為上訴第三審之理由，附此敘明。
據上論結，本件上訴為不合法。依民事訴訟法第四百八十一條、第四百四十四條第一
項、第九十五條、第七十八條，裁定如主文。
中      華      民      國    九十一    年      五      月      九      日
                              最高法院民事第三庭
                                  審判長法官  林  奇  福
                                        法官  陳  國  禎
                                        法官  李  彥  文
                                        法官  楊  鼎  章
                                        法官  黃  秀  得
      右正本證明與原本無異
                                              書  記  官
中      華      民      國    九十一    年      五      月    二十二    日
                                                                        Ｅ
